臺灣苗栗地方法院刑事判決　　　　　　　 93年度易字第465號
公　訴　人　臺灣苗栗地方法院檢察署檢察官
被　　　告　丙○○
上列被告因贓物案件，經檢察官提起公訴（92年度偵字第491 號
），本院判決如下：
    主  文
丙○○收受贓物，累犯，處有期徒刑陸月，如易科罰金，以參佰
元折算壹日。
    犯罪事實
一、丙○○前於民國86年間因違反槍砲彈藥刀械管制條例案件，
    經本院於86年12月24日以86年度易字第707 號判決，判處有
    期徒刑6 月，如易科罰金以300 元折算1 日確定，於87 年3
    月13日易科罰金執行畢。
二、丙○○於91年3 月9 日，在苗栗縣公館鄉○○村○○街8巷
    13號友人乙○○住處（起訴書誤載為苗栗縣公館鄉農會前廣
    場），明知甲○○（另由檢察官偵辦中）並非販賣手機通訊
    行之業者，且交情不深，而其手上持有3 支手機，且無門號
    ，顯可疑係來路不明之贓物，竟基於收受贓物之故意，向甲○○借用序號0000 00000000000號（起訴書漏載序號末碼2
    ）諾基亞牌8250型號銀色手機1 支（該手機係於91年3 月4
    日晚上，在苗栗市○○路493 號前，丁○○所有放置車號Ｖ
    98763 號自小客車上失竊12支手機中之1 支），而予以收受
    ，並由在場之友人乙○○，提供其所有之0000000000門號，
    供丙○○搭配上開手機使用。嗣於同年3 月初某日，丙○○
    於電玩店遺失，而於同年月14日下午，員警戊○○於苗栗市
    福麗里鳳形1 之10號附近巡邏時，發現有2 名男子形跡可疑
    上前盤查，2 名男子見狀即逃跑，其中1 名男子於逃逸之際
    ，不慎掉落上開手機，為員警戊○○拾得，而循線查獲。
三、案經苗栗縣警察局報請臺灣苗栗地方法院檢察署檢察官偵查
    起訴。
    理  由
一、認定犯罪事實所憑之證據及理由：
  (一)被告丙○○於警詢及偵查中坦承於上開時間向甲○○借用序
    號00000000000000號諾奇亞牌銀色手機1 支（下稱系爭手機
    ）等語（見偵卷第20頁以下、第23頁以下、第76頁以下），
    被告丙○○並於審理中供承其與甲○○沒有什麼交情，談不
    上朋友，只是認識而已等語（見審卷第153 頁）。
  (二)證人即被害人丁○○於警詢中證述其所有之系爭手機於犯罪
    事實欄所載之時、地遭竊之事實等語明確（見偵卷第8 頁以
    下），且有遭竊之12支手機明細表、贓物認領保管單各1 份
    附卷可稽（見偵卷第19、40頁）。
  (三)證人乙○○於本院審理時證稱：當時甲○○、丙○○到伊家
    中，伊有看到甲○○手上持有3 支手機，且無門號，甲○○
    並將其中諾基亞牌銀色手機1 支借予丙○○，伊並有將伊所
    有0000000000號門號借予被告丙○○搭配使用，嗣後被告有
    告訴伊系爭手機在電動玩具店忘了拿走等語屬實（見審卷第
    146至151 頁）。
  (四)證人即本案查獲之員警戊○○於本院審理時證稱：伊於94年
    3 月14日下午巡邏時，在苗栗市福麗里鳳形1 之10號前發現
    有兩個形跡可疑男子，伊要上前盤問時2 人即逃跑，其中一
    個人掉落系爭手機1 支在地上，被伊拾得，當日下午5 時許
    ，後來丙○○就到西山派出所招領手機，稱手機是他在他處
    遺失的，為了確認手機是丙○○的，他有打00000000 00 號
    碼，系爭手機有響，但伊只讓丙○○拿走門號晶片，因他沒
    有出示手機來源證明，所以伊並沒有讓他拿走系爭手機等語
    ，後來查證出手機係贓物，就聯絡不上丙○○等語（見審卷
    第112 至119 頁）。
  (五)至被告於警詢中雖供承向甲○○借用手機之地點，係苗栗縣
    公館鄉農會前空地等語（見審卷第20頁背面），核與證人乙○○於審理時證稱係在乙○○位於苗栗縣公館鄉○○村○○
    街8 巷13號住處之證述不符，惟本院審酌被告苟供出係在友
    人乙○○家中所收受，不免將本案牽連於乙○○，而有所顧
    忌，反之證人乙○○既結證稱係在自己家中見聞此事，應具
    有相當之可信性，故應以證人乙○○於審理時之證述，較可
    採信，故被告此部分之自白，因與事實不符，尚難採信。而
    此並無礙於本案證據資料所顯示系爭手機確係被告向甲○○
    所借用之主要事實，附此敘明。
  (六)綜上所述，可知被告丙○○明知甲○○並非販賣手機通訊行
    之業者，且交情亦不深，而其手上持有3 支手機，且無門號
    ，顯可疑係來路不明之贓物，其竟予無償借用系爭手機，主
    觀上顯有收受贓物之故意、客觀上有收受贓物之行為甚明。
    本件事證已經明確，足以認定被告之犯行，應予依法論科。
二、對於被告辯解，本院之判斷：
  (一)被告丙○○固供認有至西山派出所領回系爭手機門號SIM 晶
    片，惟矢口否認有收受贓物之犯行，辯稱：(1)伊並沒有從甲○○處收受系爭手機，本案真正的實情，係伊有天至乙○○
    家時，乙○○告訴伊他的手機行竊時掉在馬路上，被西山派
    出所警員撿到，乙○○稱他不敢去領，但伊認為掉在馬路上
    沒有關係，所以伊就到西山派出所去幫乙○○領，伊只有領
    到SIM 晶片卡。(2)為了幫乙○○至派出所領手機，伊與甲○○、乙○○、湯志城事前即套好說詞，對外稱系爭手機係甲○○交予伊，但當時伊只是單純幫忙領回，並不知道系爭手
    機係贓物云云。
  (二)由檢察官之舉證，及被告之辯解，可知本案事實上之主要爭
    點有2 ：(1)系爭手機是否係甲○○借予丙○○？抑或如被告
    所辯係甲○○交予乙○○，嗣乙○○不慎遺失掉落後，推由
    被告丙○○至西山派出所領回？(2)如係前者，則被告丙○○
    收受系爭手機時，主觀上有無贓物之認識？以下茲就此兩大
    爭點說明之。
  (三)關於系爭手機是否係甲○○借予丙○○乙事：
    (1)首先，證人甲○○經本院合法傳喚，無正當理由不到庭，
      且經檢察官及被告均當庭捨棄傳喚該名證人乙節，有送達
      證書、刑事報到單、臺灣高等法院在監在押全國紀錄表、
      審判筆錄附卷可稽（見審卷第137 、143 、104 、151 頁
      ）。而甲○○於警詢、偵查中之供述，係以犯罪嫌疑人之
      身份應訊（見偵卷第25頁以下、77頁背面），而非以證人
      身份具結作證，是以，對本案被告丙○○而言，甲○○此
      部分之供述，並非法定之證據方法，而無證據能力（司法
      院大法官釋字582 號解釋意旨參照）。是以，本案僅能由
      其餘證據資料，判斷系爭手機之經手流程情形，先予敘明
      。
    (2)其次，被告丙○○於警詢及偵查中均供認系爭手機係其向
      甲○○所借用等語（見偵卷第23頁背面、第76頁背面），
      核與證人乙○○到庭證述其親眼見聞丙○○向甲○○借用
      系爭手機使用過程等語相符（見審卷第147 頁），且嗣後
      系爭手機遺失後，被告丙○○亦至西山派出所招領遺失之
      ，並對警員陳稱系爭手機係其所有乙節，業據證人即員警
      戊○○到庭證述明確（見審卷第117 頁）。綜上以觀，可
      知系爭手機確係被告丙○○向甲○○所借得使用無訛。
    (3)被告丙○○雖辯稱：本案係乙○○告訴伊系爭手機係甲○○交予乙○○使用，但乙○○去人家家裡偷東西出來時遇
      到警察，逃跑時不慎掉在馬路上而被警員撿到，伊認為手
      機掉在馬路沒有關係，故伊幫乙○○至西山派出所領回系
      爭手機，並與甲○○、乙○○、湯志城套好說詞，對外稱
      系爭手機係甲○○交予伊，但伊只是單純去領，並不知道
      係贓物云云。惟查，就此，證人乙○○否認之，並證稱
      ：甲○○並沒有交給伊系爭手機，系爭手機係被告向甲○○所借用等語（見審卷第147 頁）。而證人乙○○於本院
      審理時經兩造交互詰問之結果，認其證言並無瑕疵可指，
      且觀其作證之整體過程，亦足使本院確信其證詞為真正，
      相較被告偵、審中前後辯解不一，顯有瑕疵之辯詞，證人
      乙○○之證詞，具有相當高之可信性。衡諸常情，苟手
      機係乙○○因行竊失風逃跑時不慎遺失於現場附近，被告
      卻願意至派出所領系爭手機，並於偵、審中供承手機係其
      向甲○○所借得，一方面使乙○○脫免涉嫌進入苗栗市福
      麗里鳳形1 之10號行竊之犯行，另一方面又使乙○○免於
      贓物罪責之追訴，由此足見被告應與乙○○交情匪淺，然
      而，其卻於審理時改口，供出所謂之「實情」，此轉折被
      告卻無法提出合理之說詞，而本院遍查全案卷證資料，亦
      無支持所謂「實情」之證據，不僅與常理有違，辯解亦與
      其他證據資料所顯示之事實不符，尚難採信。再者，苟
      被告於警詢、偵查中所述，均係所謂與甲○○、乙○○等
      人「套好」之供詞，何以渠等彼此間串供之內容，卻係被
      告向甲○○借用系爭手機之事，而讓被告可能涉及本案贓
      物罪責之追訴？此亦顯與常理有違，故被告之辯解，實難
      憑採。
    (4)綜上以觀，系爭手機應係甲○○借予丙○○無訛，而被告
      丙○○此部分之辯解，尚難採信。
  (四)關於被告丙○○借用手機時，主觀上有無贓物之認識：
    (1)由理由欄一之證據綜合以觀，可知甲○○非販賣手機通訊
      行之業者，並非正當手機來源之管道，且甲○○與被告交
      情亦不深，而甲○○手上持有3 支手機，且無門號，在此
      情況下，被告卻向甲○○無償借用具有相當價值之系爭手
      機，以此客觀事態而言，足見被告於向甲○○借用系爭手
      機時，主觀上有顯可疑係來路不明贓物之認識，至為明確
      。
    (2)準此，被告辯稱不知系爭手機係贓物云云，要與事實不符
      ，亦難憑採。
  (五)綜上，被告之辯解，或前後不一，或與經驗法則、論理法則
    有違，或與事實不符，顯屬卸責之詞，不足憑採。
三、論罪科刑的理由：
  (一)核被告丙○○所為，係犯刑法第349 條第1 項之收受贓物罪
    。
  (二)查被告有事實欄所載之犯罪前科執行情形，有臺灣高等法院
    被告全國前案紀錄表、臺灣苗栗地方法院檢察署刑案資料查
    註紀錄表在卷可稽，其受有期徒刑執行完畢後，5 年內再犯
    有期徒刑以上之本罪，為累犯，應依刑法第47條之規定，加
    重其刑。
  (三)量刑部分：
    爰審酌被告有竊盜及多次違反槍砲彈藥刀械管制條例之前科
    紀錄，有臺灣高等法院被告全國前案紀錄表附卷可稽，足見
    其素行不良，其犯後自警詢、偵查及本院審理時，一再否認
    犯行，且前後辯解不一，毫無坦承悔過之具體表現，浪費有
    限之司法資源，本應嚴罰重懲，故公訴人向本院具體求處有
    期徒刑8 月，固非無見。然本院念及被告收受贓物僅手機1
    支，且業已返還被害人，尚未造成被害人難以彌補之損害，
    犯罪情節尚非嚴重，併參酌其生活狀況、品行、智識程度、
    犯罪之動機、目的、手段、所生危害等一切情狀，認公訴人
    之求刑稍嫌過重，爰量處主文所示之刑，併諭知易科罰金之
    折算標準，以資懲儆。
四、適用法律依據：
  (一)刑事訴訟法第299條第1項前段。
  (二)刑法第349 條第1項、第47條、第41條第1 項前段。
  (三)罰金罰鍰提高標準條例第1條前段、第2條。
本案經檢察官林文中到庭執行職務。
中　　華　　民　　國　　94　　年　　6 　　月　　15　　日
                  刑事第一庭  審判長法  官  周 淡 怡
                                    法  官  李 太 正
                                    法  官  顧 正 德
以上正本證明與原本無異
如不服本判決應於送達後10日內向本院提出上訴狀（應附繕本）
                                    書記官  廖 鳳 美
中　　華　　民　　國　　94　　年　　6 　　月　　21　　日
附錄：本判決論罪科刑法條
中華民國刑法第349條第1項
收受贓物者，處三年以下有期徒刑、拘役或500元以下罰金。
